【裁判字號】    99,上易,1120
【裁判日期】    990706
【裁判案由】    竊盜
【裁判全文】
臺灣高等法院刑事判決                99年度上易字第1120號
上  訴  人  臺灣板橋地方法院檢察署檢察官
被      告  甲○○
上列上訴人因被告竊盜案件，不服臺灣板橋地方法院99年度易字
第875號，中華民國99年4月30日第一審判決（起訴案號：臺灣板
橋地方法院檢察署99年度偵字第6303號），提起上訴，本院判決
如下：
    主  文
原判決撤銷。
甲○○竊盜，累犯，處有期徒刑伍月，如易科罰金，以新台幣壹
仟元折算壹日。
    事  實
一、甲○○前於民國（下同）95年間，因違反毒品危害防制條例
    案件（2罪）、偽造文書、詐欺等罪，經臺灣板橋、台北等
    地方法院分別判處有期徒刑4月、8月、6月、6月確定，經臺
    灣臺北地方法院以96年度聲字第1079號，裁定減刑暨定應行
    刑為有期徒刑11月15日，96年11月22日縮刑期滿執行完畢。
    猶不知悔改，意圖為自己不法之所有，於98年2月12日晚間
    10時許起至翌日上午7時30分間之某時，在臺北縣三重市○
    ○○街100巷巷口附近，以不詳方式，竊取蓬興電業有限公
    司所有、由乙○○保管使用之0400－ER號自用小貨車，得手
    後旋駛離該處。嗣警方於98年2月20日凌晨3時40分許，在臺
    北市○○○路○段385號前尋獲該車，並在車內右前座遺留
    之飲料杯吸管上採集唾液送驗，結果與甲○○之DNA型別相
    符，循線查悉上情。
二、案經臺北市政府警察局大同分局移送臺灣板橋地方法院檢察
    署檢察官偵查起訴。
    理  由
一、按本件認定事實所引用之卷內所有卷證資料（包含人證與文
    書證據、物證等證據），並無證據證明係公務員違背法定程
    序所取得；而檢察官、被告於審判期日對法院提示之卷證，
    均表示沒意見等語，且卷內之文書證據，亦無刑事訴訟法第
    159條之4之顯有不可信之情況，與不得作為證據之情形，且
    經本院審酌其作成之情況，認為適當。綜上，依刑事訴訟法
    第159條至159條之5之規定，本件認定事實所引用之本件卷
    證所有證據（包含人證與文書證據、物證等證據），均有證
    據能力。
二、訊據被告矢口否認有竊取上開車輛犯行，辯稱：伊曾進入上
    開小貨車內挑選DVD放映機，並買了一台，因此將飲料杯、
    香菸等，遺留在該車駕駛座上，車內並無伊指紋，伊並未竊
    取該車云云。惟查：
  (一)登記為蓬興電業有限公司所有，由乙○○保管使用之車牌號
    碼0400－ER號自用小貨車，於98年2月12日晚間10時許起至
    翌日上午7時30分間之某時，在臺北縣三重市○○○街100
    巷巷口，附近遭人竊走，嗣於同年月20日凌晨3時40分許，
    在臺北市○○○路○段385號前為警尋獲等情，業據證人乙
    ○○於警詢中證述在卷，並有卷附車輛尋獲電腦輸入單等卷
    可稽（見偵查卷第17-18頁、16頁），足認上開車輛確有失
    竊之事實。
  (二)被告於原審審理時供稱：伊因至跳蚤市場購買DVD機器，而
    遺留空飲料杯在販售光碟機之車上，記得伊有拿飲料和香煙
    ，上車後發現賣方把DVD放映機放在副駕駛座的地上，伊上
    車時還記得有把腳屈起來，才會把飲料和香煙放在駕駛台上
    等語（見原審卷第42頁背面）。而警方於上開車內遺留之飲
    料杯吸管上採集唾液送驗，結果與被告之DNA－STR型別相符
    ，亦有臺北市政府警察局九十八年二月二十五日出具之鑑驗
    書一份附卷可稽（見偵查卷第8頁）。足認，上開小貨車上
    所遺之空飲料杯及香煙、打火機均為被告曾經使用，嗣因故
    遺留於該車上無誤。
  (三)上開車輛型式為無棚架之自小貨車，車輛駕駛艙內僅有2個
    座位，有刑案現場勘察照片附卷可稽（見偵查卷第22-24頁
    ），若販賣DVD放映機，衡情應將之置於貨車後方載貨區，
    由選購者立於車外選購，被告選購機器根本毋庸上車。縱如
    被告所辯，賣方將DVD放映機置於副駕駛座下，亦只需開啟
    副駕駛座之車門，由被告站立於車外，向車內探視、選購機
    器，客觀上殊難想像，被告有屈腿上車選購之必要。若賣方
    出售之DVD放映機果置於副駕駛座下，衡情，被告亦難由副
    駕駛座處上車，復坐在副駕駛座上選購機器，足見被告所辯
    悖於常情。
  (四)依卷附刑案現場勘察照片（見偵查卷第23-24頁）所示：被
    告所遺留之空飲料罐，係隨副駕駛座之坐墊棄置於副駕駛座
    下，其遺留之萬寶路香菸空盒及打火機，均整齊擺放在副駕
    駛座前。若被告僅為上車購物之人，豈會將香菸空盒及打火
    機整齊擺放於副駕駛座前。若該車曾作為販售DVD放映機之
    用，且放映機置於副駕駛座下，為何副駕駛座坐墊下會有數
    個空飲料罐。應係該車之副駕駛座於該車之前使用時，無人
    乘坐，駕駛者為圖方便，將飲用過之空罐棄置於副駕駛座上
    ，將其欲使用之香菸置於副駕駛座前，事後又為免影響觀瞻
    ，故隨手將副駕駛座之坐墊隨空飲料罐，均移置於副駕駛座
    下。始會有如現場勘察照片所示之狀況。
  (五)按認定犯罪事實所憑之證據，並不以直接證據為限，即綜合
    各種間接證據，本於推理作用，為認定犯罪事之基礎，如無
    違背一般經驗法則，尚非法所不許。最高法院著有44年台上
    字第702號判例意旨可參。查：被告既坦認其為遺留空飲料
    罐及香煙之人，復有臺北市政府警察局鑑驗書、臺北市政府
    警察局大同分局刑案現場勘查報告附卷可佐，足認被告曾進
    入上開車輛，並在該處停留。雖上開車輛尋獲時，車身外表
    均遭雨水淋濕，無法採得指紋跡證，車內發現之飲料杯、香
    菸空盒及打火機等物品上，亦未能發現可被告指紋，惟被告
    既已坦承上開物品為其所曾使用足認，上開物品自曾留有其
    指紋，惟有曾經手指碰觸與採得可供鑑驗之完整指紋，尚難
    等同視之，自難因上開物品及車內無法採得被告之指紋跡證
    ，即認無證據證明被告犯罪，是車內未採得被告指紋，尚不
    足為被告有利之認定。綜上，該車係被告所竊可認定，否則
    竊盜行為本係乘人不知而為之，只須行為人矢口否認，豈非
    所有竊行均無證據證明，是按諸最高法院上揭判例意旨，此
    種推理並無違背一般經驗法則。被告所辯與事實不符，空言
    否認亦不足採，其竊盜犯行事證明確，洵堪認定。
三、核被告所為，係犯刑法第320條第1項之普通竊盜罪。被告有
    事實欄所載犯罪科刑執行情形，有本院被告前案紀錄表1份
    在卷可佐，其於有期徒刑執行完畢後5年以內，故意再犯有
    期徒刑以上之本罪，為累犯，應依法加重其刑。原審不察，
    誤認依公訴人所舉之證據，無法獲致被告有為本件竊盜犯行
    之確信，諭知被告無罪，自有違誤。檢察官上訴，指摘原判
    決認定事實有悖經驗法則，為有理由，應由本院撤銷改判。
    爰審酌被告正值青年，不思正途，竟竊取他人財物及其犯罪
    之手段、被害人所受損害及被告犯後否認之態度及其素行生
    活狀況、智識程度等一切情狀，量處如主文第2項所示之刑
    ，並諭知易科罰金之折算標準，以示懲儆。
據上論斷，應依刑事訴訟法第369條第1項前段、第364條、第299
條第1項前段，刑法第320條第1項、第47條第1項、第41條第1項
前段，刑法施行法第1條之1，判決如主文。
本案經檢察官劉斐玲到庭執行職務。
中    華    民    國    99    年    7     月    6     日
                  刑事第十六庭審判長法  官  陳晴教
                                    法  官  許增男
                                    法  官  王敏慧
以上正本證明與原本無異。
不得上訴。
                                    書記官  丁淑蘭
中    華    民    國    99    年    7     月    6     日
附錄本案論罪科刑法條全文：
中華民國刑法第320條
（普通竊盜罪、竊佔罪）
意圖為自己或第三人不法之所有，而竊取他人之動產者，為竊盜
罪，處5  年以下有期徒刑、拘役或 5 百元以下罰金。
意圖為自己或第三人不法之利益，而竊佔他人之不動產者，依前
項之規定處斷。
前二項之未遂犯罰之。

司法院資訊處製作；財團法人民間司法改革基金會備份。
